臺灣桃園地方法院行政訴訟判決　
111年度交字第92號
原      告  楊家蓁  
被      告  桃園市政府交通事件裁決處
                      設桃園市○○區○○路00號7~8樓
代  表  人  張丞邦    住同上
訴訟代理人  黃一鳴律師
上列當事人間交通裁決事件，原告不服被告民國111年2月25日桃
交裁罰字第58－DG0000000號裁決，提起行政訴訟，本院判決如下
：
    主  文
原告之訴駁回。
訴訟費用新臺幣參佰元由原告負擔。
    事實及理由
壹、程序方面：
    本件係因原告不服被告所為道路交通管理處罰條例（下稱處
    罰條例）第8 條之裁決而提起撤銷訴訟，依行政訴訟法第23
    7 條之1 ，應適用交通裁決事件訴訟程序。本件因卷證資料
    已經明確，本院依行政訴訟法第237 條之7 規定，不經言詞
    辯論，直接裁判。
貳、實體方面：                                  
一、事實概要：
　　原告於民國110年10月10日19時55分許，騎乘車牌號碼000－0
    000號普通重型機車（下稱系爭機車），行經桃園市大溪區
    介壽路與介壽路539巷口時，為桃園市政府警察局交通警察
    大隊（下稱舉發機關）員警認原告有「駕車行經有燈光號誌
    管制之交岔路口闖紅燈（左轉介壽路539巷）」之違規，遂
    逕行舉發並填製桃警局交字第DG0000000號之舉發違反道路
    交通管理事件通知單（下稱系爭舉發通知單），記載應到案
    日期110年12月13日前，並移送被告處理。嗣原告於期限內
    到案陳述不服舉發，經被告函請舉發機關協助查明事實後，
    認原告確有「駕車行經燈光號誌管制之交岔路口闖紅燈」之
    違規，即於110年2月25日填製桃交裁罰字第58－DG0000000號
    裁決書（下稱原處分），爰依道路交通管理處罰條例（下稱
    處罰條例）第53條第1項及違反道路交通管理事件統一裁罰
    基準及處理細則（下稱裁罰基準及處理細則）等規定，裁處
    原告罰鍰新臺幣（下同）1,800元，並記違規點數3點等處分
    。原告不服，於是提起本件行政訴訟。
二、原告起訴主張及聲明：
（一）主張要旨：原告因沒有車，所以未駕車。又原告行經十字
      路口，等到綠燈直行，故畫面內所拍攝到之紅燈，並非原
      告直行燈號，而該路段路小、車流又大，原告騎車很小心
      ，故無闖紅燈，係綠燈亮時才騎。
（二）聲明：撤銷原處分。
三、被告答辯及聲明：
（一）答辯要旨：
    ⒈引用處罰條例第4條第2項、第7條之2第1項第1款、第53條
      第1項、第63條第1項第3款、道路交通安全規則（下稱道
      安規則）第102條第1項第1款、道路交通標誌標線號誌設
      置規則（下稱設置規則）第170條第1項前段、第206條第1
      項第5款第1目、交通部82年4月22日交路字第009811號函
      文等相關交通法規之條文與函示（詳卷附答辯狀）。
    ⒉依舉發機關111年4月13日溪警分交字第1110010330號函文
      所附查覆表略以：「…員警於110年10月10日18-20時擔服
      備勤勤務，當日自19：00前往大溪區大鶯路1482號處理受
      傷交通事故後從介壽路返隊後續處理時，行經介壽路539
      巷口停等紅燈時發現MDD-7985普重機違規紅燈左轉，依規
      定返隊逕舉製單…」等語。復依採證光碟內容，於影片(檔
      名：MOVA4359)時間19時57分37許，系爭路口燈光號誌已
      變換至紅燈，而於19時57分43至48秒時，系爭機車逕自超
      越停止線闖越紅燈左轉，違規事實明確。
    ⒊又交通警察製單舉發違反處罰條例所列之違規事實，本質
      上為行政處分,係公務員基於職務上之權力，依法就特定
      之具體事件所為之具公法上效果之單方面行政行為，基於
      公務員為公法上行為具有公信力之原則，該行政行為當可
      被推定為真正，其據以依法處分之事實認定亦為正確無誤
      ，本此公信原則，乃立法者賦予行政機關制定違反道路交
      通事件統一裁罰基準及處理細則，以達其維護交通秩序、
      安全之行政目的。
    ⒋綜上所述，系爭車輛駕駛因有「駕車行經有燈光號誌管制
      之交岔路口闖紅燈」之情，已該當處罰條例第53條第1項
      規定之要件。是被告依法裁處，應無違誤，原告之訴為無
      理由。
（二）聲明：駁回原告之訴。
四、本院之判斷：
（一）前提事實：
      原告於110年10月10日19時55分許，騎乘系爭機車行經桃
      園市大溪區介壽路與介壽路539巷口時，為舉發機關員警
      認原告有「駕車行經有燈光號誌管制之交岔路口闖紅燈（
      左轉介壽路539巷）」之違規等情，此有原告行車路線圖
      （見本院卷第34頁）、舉發員警回覆意見書（見本院卷第
      35頁）、行車記錄器畫面擷取照片（見本院卷第37至38頁
      ）、系爭舉發通知單（見本院卷第39頁）、舉發機關111
      年1月13日溪警分交字第1110001160號函文（見本院卷第4
      5頁）、機車車籍查詢（見本院卷第51頁）、交通違規案
      件陳述書（見本院卷第53頁）等資料各1份在卷可憑。
（二）被告認定原告有「駕車行經有燈光號誌管制之交岔路口闖
      紅燈」之違規，並無違誤：
    ⒈按「汽車駕駛人，行經有燈光號誌管制之交岔路口闖紅燈
      者，處新臺幣1,800元以上5,400元以下罰鍰」，處罰條例
      第53條第1 項定有明文。又「汽車行駛至交岔路口，其行
      進、轉彎，應依下列規定：一、應遵守燈光號誌或交通指
      揮人員之指揮，遇有交通指揮人員指揮與燈光號誌並用時
      ，以交通指揮人員之指揮為準」，亦為道安規則第102條
      第1項第1款所明定。
    ⒉復按交通部82年4月22日交路字第009811號函表示：「一、
      有關闖紅燈行為之認定，於道交處罰條例中並未見相關之
      解釋。另依道路交通標誌標線號誌設置規則第170 條第1
      項『停止線用以指示行駛車輛停止之界限，車輛停止時，
      其前懸部分不得伸越該線』及同規則第206條第1 項第5款『
      車輛面對圓形紅燈表示禁止通行，不得超越停止線或進入
      路口』，若據此認定超越停止線即為闖紅燈，則一般大眾
      恐難以接受，亦非道交處罰條例當初立法精神。二、為促
      使駕駛人回歸於對標線之認知，同時兼顧執法技術層面與
      大眾接受程度，茲將面對圓形紅燈時超越停止線或闖紅燈
      之認定敘述如後提供參考：（一) 車輛面對圓形紅燈時仍
      逕予穿越路口至銜接路段，含左轉、直行迴轉及右轉（依
      箭頭綠燈允許行駛者除外）即視為闖紅燈之行為。（二）
      有繪設路口範圍者：車輛無視於紅燈警示，有穿越路口之
      意圖，而車身已伸入路口範圍亦視同闖紅燈；若僅伸越停
      止線而未達路口範圍者，則視為不遵守標線指示（可以處
      罰條例第60條第2項第3 款之規定處分之）。（三）無繪
      設路口範圍者：以車輛無視於紅燈號誌，而有穿越路口之
      企圖，其車身並已伸越停止線並足以妨害其他方向人（若
      有行人穿越道）、車通行者亦以闖紅燈論處；若僅車身伸
      越停止線則以不遵守標線指示視之。（四）目前交岔路口
      已繪設網狀黃線區者暫以該範圍視作路口，未繪設者請公
      路主管機關依內政部警政署65年2 月16日警署交字第0024
      9 號函之規定，視路況車況繪設路口範圍。（五）另路口
      設有照相設施者並請有關單位依會議結論之認定標準配合
      調整以更能明確認定」，上開函釋內容，除紅燈右轉部份
      ，因道路交通管理處罰條例於94年12月28日修正增訂第53
      條第2項規定，而不再視為同條第1 項規定之闖紅燈外，
      其餘關於闖紅燈之認定標準，經核與處罰條例第53條第1
      項規定意旨無違，自得參酌適用。
　　⒊又前開法條規範之目的，係在要求車輛面對圓形紅燈時，
      應停止車輛繼續前進，勿再進入該交岔路口，意使該交岔
      路口內之車輛淨空，以便與該道路交岔之另一道路用路人
      ，可放心進入該交岔路口內而直行、左轉、右轉，而不致
      發生危險，並期藉上開罰責收阻嚇及警告之效。據此，條
      文既已明文規定「車輛面對圓形紅燈表示禁止通行，不得
      超越停止線或進入路口」，是以該路口不論係十字路口或
      T字路口均同，車輛面對圓形紅燈時，均應禁止通行，不
      得進入路口，以避免侵害其他用路人使用該交岔路口之路
      權。
　　⒋經查，本院勘驗舉發過程之錄影光碟，其內容如下：「（
      一）檔案名稱：DX03003CS02_0_0(0000-0000000000-0000
      000000)。⒈光碟播放時間共10分，本檔案之錄影畫面係20
      21年10月10日19時許所錄製，為路上監視器之錄影畫面。
      ⒉錄影畫面時間19時55分11秒許，可看見原告騎乘車牌號
      碼000－0000號之普通重型機車（下稱系爭機車），行駛於
      桃園市大溪區之介壽路上。（二）檔案名稱：MOVA4359。
      ⒈光碟播放時間共47秒，本檔案之錄影畫面係2021年10月1
      0日19時許所錄製，為警車上『前』行車記錄器之錄影畫面
      。⒉錄影畫面一開始，系爭機車係行駛於介壽路之外側車
      道上，而警車則係行駛於其後方。⒊錄影畫面時間19時57
      分29秒許，警車向左變換車道至內側車道上，並超越系爭
      機車。⒋錄影畫面時間19時57分33秒許，前方路口號誌由
      綠燈轉換為『黃燈』。⒌錄影畫面時間19時57分37秒許，上
      開路口之號誌再由黃燈轉換為『紅燈』，而警車則暫停於該
      路口之停止線後方。⒍錄影畫面時間19時57分42秒許，系
      爭機車自介壽路之外側車道上，直接穿越停止線及行人穿
      越道左轉進入539巷。（三）檔案名稱：MOVB4359。⒈光碟
      播放時間共47秒，本檔案之錄影畫面係2021年10月10日19
      時許所錄製，為警車上『後』行車記錄器之錄影畫面。⒉錄
      影畫面時間19時57分33秒許，系爭機車出現於錄影畫面內
      ，並行駛於介壽路之外側車道上。⒊錄影畫面時間19時57
      分39秒許，警車於內側車道上暫停，但系爭機車則開始閃
      爍左側方向燈。（四）檔案名稱：(租10901)介壽路539巷
      口-3.介壽路與介壽路539巷口(FHD全)-00000000000000-0
      0000000-000000-movie。⒈光碟播放時間共3分57秒，本檔
      案之錄影畫面係2021年10月10日19時許所錄製，為違規路
      口監視器之錄影畫面。⒉錄影畫面一開始，介壽路行向之
      號誌係呈現『綠燈』狀態。⒊錄影畫面時間19時55分43秒許
      ，上開路口號誌由『綠燈』轉換為『黃燈』。⒋錄影畫面時間1
      9時55分47秒許，上開路口號誌再由『黃燈』轉換為『紅燈』
      。⒌錄影畫面時間19時55分54秒許，系爭機車自介壽路之
      外側車道上，直接穿越行人穿越道左轉進入539巷。（五
      ）檔案名稱：(租10901)介壽路539巷口-4.介壽路539巷內
      (全)-00000000000000-00000000-000000-movie。⒈光碟播
      放時間共1分59秒，本檔案之錄影畫面係2021年10月10日1
      9時許所錄製，為539巷內監視器之錄影畫面。⒉錄影畫面
      時間19時56分1秒許，系爭機車出現於錄影畫面內，並行
      駛於介壽路539巷內直行。（六）檔案名稱：(租10901)介
      壽路539巷口-4.介壽路539巷內(全)-00000000000000-000
      00000-000000-movie。⒈光碟播放時間共59秒，本檔案之
      錄影畫面係2021年10月10日19時許所錄製，為539巷內監
      視器之錄影畫面。⒉本檔案之錄影畫面內容同（五），僅
      是上開（五）檔案之擷取片段畫面。（七）檔案名稱：DX
      03003CS01_0_0(0000-0000000000-0000000000)。⒈光碟播
      放時間共9分59秒，本檔案之錄影畫面係2021年10月10日1
      9時許所錄製，為違規路口監視器之錄影畫面。⒉錄影畫面
      時間19時55分6秒許，系爭機車出現於錄影畫面內，並行
      駛於介壽路之外側車道上。⒊錄影畫面時間19時55分11秒
      許，警車亦出現於錄影畫面內，並行駛於介壽路之外側車
      道上」等情（見本院卷第57頁至第59頁），核與舉發員警
      回覆意見書內容略以：「一、員警於110年10月10日18-20
      時擔服備勤勤務，當日自19：00前往大溪區大鶯路1482號
      處理受傷交通事故後從介壽路返隊後續處理時，行經介壽
      路539巷口停等紅燈時發現MDD－7985普重機違規紅燈左轉
      ，依規定返隊逕舉製單…」等語（見本院卷第35頁），大
      致相符，並有原告行車路線圖、行車記錄器畫面擷取照片
      、系爭舉發通知單、舉發機關111年1月13日溪警分交字第
      1110001160號函文等資料（見本院卷第34頁、第37至38頁
      、第39頁、第45頁）在卷可佐。足認原告於110年10月10
      日19時55分許，即該違規地點之交岔路口號誌在介壽路行
      向之交通燈號已呈現「紅燈」狀態時，原告所騎乘之系爭
      機車尚未抵達其行向（即介壽路行向）之停止線，卻仍持
      續往前行駛通過路口後直接左轉進入介壽路539巷內，堪
      認原告駕駛系爭機車違規闖紅燈之事實明確。
　　⒌至原告主張：其因沒有車，所以未駕車；又原告行經十字
      路口，等到綠燈直行，故畫面內所拍攝到之紅燈，並非原
      告直行燈號，而該路段路小、車流又大，原告騎車很小心
      ，故無闖紅燈，係綠燈亮時才騎等語。惟查，按當事人主
      張有利於己之事實者，就其事實有舉證之責任。民事訴訟
      法第277條前段定有明文。又上開規定依行政訴訟法第237
      條之9、第236條、第136條之規定，於交通裁決事件準用
      之。當事人主張事實，須負舉證責任，倘其所提出之證據
      ，不足為主張事實之證明，自不能認其主張之事實為真實
      。經查，本件原告並未提出任何證據以實其說，僅空言表
      示其並未闖紅燈，係綠燈亮時才騎等語，實難憑採。故原
      告上開主張，顯係卸責之詞，自難採信。至原告表示：其
      沒有車，所以未駕車云云，依被告所提供之機車車籍查詢
      資料（見本院卷第51頁）觀之，系爭機車所登記之車主名
      稱為原告「楊家蓁」，顯見系爭機車確為原告所有，是原
      告上開所述，亦屬卸責之詞，不足採信。
　　⒍原告雖於本院將前揭勘驗筆錄內容送達兩造後，又具狀補
      充主張：假日、馬路小、車子擋路，沒辦法，因原告有糖
      尿病，急於上廁所，為安全要趕快，並無闖紅燈，原告是
      綠燈直走等語。惟查，原告上開主張，均與起訴狀之陳述
      ，大致相符，並未提出任何新事由、新事證，以證明其所
      述為真。且依原告於陳報狀內所繪設之行車路線圖所示，
      亦自承：其自大溪區介壽路左轉介壽路539巷內時，介壽
      路539巷之號誌為「綠燈」等情，顯見當時介壽路行向之
      號誌應為「紅燈」，又本件原告係駕駛系爭機車闖越介壽
      路上之紅燈，再左轉介壽路539巷，自屬於紅燈左轉之闖
      紅燈違規行為；至於原告左轉介壽路539巷之後，介壽路5
      39巷之燈號當然是綠燈之狀態，此即是原告所謂：其係綠
      燈直行云云，且本件原告之違規行為係闖越介壽路之紅燈
      ，與其左轉介壽路539巷，介壽路539巷之燈號係綠燈狀態
      無關。是本件原告確有紅燈左轉之違規事實明確。故原告
      上開主張，均屬卸責之詞，並不足採。
　　⒎綜上所述，堪認本件原告確實有於前揭違規時間、地點紅
      燈左轉之違規行為事實。又原告為持有合法駕駛執照之人
      ，對於道路交通安全規則理應知悉，故本件原告之違規行
      為，縱認非故意，亦有「應注意，能注意，而未注意」之
      過失責任。故本件被告認定原告有「駕車行經有燈光號誌
      管制之交岔路口闖紅燈」之違規，並無違誤。　
（三）被告以原處分裁罰原告罰鍰1,800元、記違規點數3點，並
      無違誤：
    ⒈按「汽車駕駛人，行經有燈光號誌管制之交岔路口闖紅燈
      者，處新臺幣1,800元以上5,400元以下罰鍰」、「汽車駕
      駛人有下列各款所列條款之一者，除依原條款處罰鍰外，
      並予記點：三、有第43條、第53條、第53條之一或第54條
      情形之一者，各記違規點數3點」，處罰條例第53條第1 
      項、第63條第1項第3款分別定有明文。
    ⒉次按裁罰基準及處理細則第1條規定：「本細則依道路交通
      管理處罰條例第92條第4項規定訂定之」、第2條第1項、
      第2項規定：「處理違反道路交通管理事件之程序及統一
      裁罰基準依本細則之規定辦理。前項統一裁罰基準，如附
      件違反道路交通管理事件統一裁罰基準表」，核上開處罰
      條例第92條第4項所授權交通部會同內政部訂定之裁罰基
      準及處理細則及其附件「違反道路交通管理事件統一裁罰
      基準表」（下稱裁罰基準表），就其立法目的及功能，乃
      為防止處罰機關枉縱或偏頗，用以維持裁罰之統一性與全
      國因違反道路交通管理事件受處罰民眾之公平，不因裁決
      人員不同，而生偏頗，寓有避免各監理機關於相同事件恣
      意為不同裁罰之功能，並非法所不許，於憲法上保障人民
      財產權之意旨並無牴觸（此並有司法院釋字第511號解釋
      意旨理由足資參照），是被告自得依此裁罰基準表而為裁
      罰。
    ⒊原告確有「駕車行經有燈光號誌管制之交岔路口闖紅燈」
      之違規行為，已詳如前述，且原告係於應到案期限內到案
      聽後裁決，是被告依裁罰基準表規定：「機車」、「汽車
      駕駛人，行經有燈光號誌管制之交岔路口闖紅燈」，於期
      限內繳納或到案聽候裁決者，裁處罰鍰1,800元。是本件
      被告依處罰條例第53條第1項、第63條第1項第3款、裁罰
      基準及處理細則及裁罰基準表等規定，以原處分裁罰原告
      1,800元之罰鍰，並記違規點數3點，經核即屬於法有據，
      該等處分並無違誤。故原告訴請撤銷原處分，為無理由，
      應予駁回。
（四）本件判決基礎已臻明確，兩造其餘之攻擊防禦方法及訴訟
      資料經本院審酌後，核與判決結果不生影響，無一一論述
      之必要，附此敘明。
五、本件第一審裁判費為裁判費300元，應由原告負擔，爰確定
    第一審訴訟費用額如主文第二項所示。
六、據上論結，本件原告之訴無理由，依政訴訟法第237條之8  
    第1項、第98條第1項前段等規定，判決如主文。　
中　　華　　民　　國　　111 　年　　8 　　月　　22　　日
　　　　　　　　　行政訴訟庭　法　官　黃漢權
上為正本係照原本作成。
如不服本判決，應於判決送達後20日內，向本院提出上訴狀並表
明上訴理由（原判決所違背之法令及其具體內容或依訴訟資料可
認為原判決有違背法令之具體事實），其未載明上訴理由者，應
於提出上訴後20日內向本院補提理由書（上訴狀及上訴理由書均
須按他造人數附繕本，如未按期補提上訴理由書，則逕予駁回上
訴），並應繳納上訴裁判費新臺幣750元。
中　　華　　民　　國　　111 　年　　8 　　月　　22　　日
　　　　　　　　　　　　　　　書記官　蕭竣升